【裁判字號】    98,台上,3137
【裁判日期】    980604
【裁判案由】    違反毒品危害防制條例
【裁判全文】
最高法院刑事判決            九十八年度台上字第三一三七號
上  訴  人  甲○○
選任辯護人  詹德柱律師
上  訴  人  乙○○（原名劉萬寧）
選任辯護人  張振興律師
上列上訴人等因違反毒品危害防制條例案件，不服台灣高等法院
中華民國九十八年三月三十一日第二審判決（九十七年度上訴字
第五六四三號，起訴案號：台灣板橋地方法院檢察署九十六年度
偵字第二八二九九號），提起上訴，本院判決如下：
    主  文
原判決關於運輸第二級毒品部分及乙○○販賣第二級毒品予張育
賓、紀念君部分撤銷，發回台灣高等法院。
其他上訴駁回。
    理  由
一運輸及販賣第二級毒品有罪部分：
本件原判決撤銷第一審關於上訴人甲○○、乙○○共同運輸第二
級毒品部分之科刑判決，改判仍論處甲○○、乙○○共同運輸第
二級毒品罪刑（均累犯）；並維持第一審論處乙○○販賣第二級
毒品（累犯）罪刑之判決，駁回該部分乙○○在第二審之上訴，
固非無見（乙○○另被訴販賣第二級毒品甲基安非他命三‧五台
斤部分，經原審判決無罪，檢察官並未聲明不服）。
惟查：(一)海岸巡防法第十條規定：「巡防機關主管業務之簡任職
、上校、警監、關務監以上人員，執行第四條所定犯罪調查職務
時，視同刑事訴訟法第二百二十九條之司法警察官。前項以外巡
防機關主管業務之薦任職、上尉、警正、高級關務員以上人員，
執行第四條所定犯罪調查職務時，視同刑事訴訟法第二百三十條
之司法警察官。巡防機關前二項以外之人員，執行第四條所定犯
罪調查職務時，視同刑事訴訟法第二百三十一條之司法警察」是
巡防機關人員之視同刑事訴訟法第二百二十九條至二百三十一條
之司法警察官或司法警察，自僅以執行海岸巡防法第四條所定之
犯罪調查職務時為限。而同法第四條第一項規定：「巡防機關掌
理下列事項：一海岸管制區之管制及安全維護事項。二入出港船
舶或其他水上運輸工具之安全檢查事項。三海域、海岸、河口與
非通商口岸之查緝走私、防止非法入出國、執行通商口岸人員之
安全檢查及其他犯罪調查事項。四海域及海岸巡防涉外事務之協
調、調查及處理事項。五走私情報之蒐集，滲透及安全情報之調
查處理事項。六海洋事務研究發展事項。七執行事項：(一)海上交
通秩序之管制及維護事項。(二)海上救難、海洋災害救護及海上糾
紛之處理事項。(三)漁業巡護及漁業資源之維護事項。(四)海洋環境
保護及保育事項。八其他有關海岸巡防之事項」。其中第三款規
定之「其他犯罪調查事項」，係指於海域、海岸、河口與非通商
口岸查緝走私、防止非法入出國，或於執行通商口岸人員之安全
檢查與執行同條項其他各款職務時所發覺，與海岸巡防機關職掌
有關之犯罪調查事項而言，並非漫指所有之犯罪調查事項。否則
巡防機關犯罪調查之職權即與警察機關無異，自無另規定於執行
第四條所定之犯罪調查職務時，始「視同」司法警察（官）之必
要。又同法第八條規定：「巡防機關人員於執行第四條所定查緝
走私、非法入出國事項，遇有急迫情形時，得於管轄區域外，逕
行調查犯罪嫌疑人之犯罪情形及蒐集證據，並應立即知會有關機
關」。原判決係認定上訴人等與綽號「阿達」之不詳姓名成年男
子基於共同運輸第二級毒品之犯意聯絡，由甲○○自屏東市載運
第二級毒品甲基安非他命至台北市交付予乙○○，而於台北市中
山區○○○路與興安街口為行政院海岸巡防署海岸巡防總局北部
地區巡防局人員會同警方當場查獲，並扣得第二級毒品甲基安非
他命三包（驗後淨重一九七九‧七五公克）等情。並未認定係查
緝走私或入出國事項而有急迫情形，則依前述第八條之反面解釋
，巡防機關之人員自不得於管轄區域外，逕行調查犯罪嫌疑人之
犯罪情形及蒐集證據。而自屏東市運輸第二級毒品至台北市之犯
罪，亦非在海洋、海域、海岸、河口、非通商口岸或其他相類之
地區為之，則該項查緝運輸毒品，如何屬於海岸巡防法第四條所
定之犯罪調查職務範圍，攸關該查緝人員是否可視同司法警察（
官），其搜索扣押之甲基安非他命，得否作為證據之判斷。甲○
○於原審一再主張本件無海岸巡防法第八條規定之適用，故巡防
機關人員不具同法第十條「視同」司法警察（官）之身分。原判
決理由雖敘明：「本案係依台灣板橋地方法院檢察署核發通訊監
察書實施監聽之刑事案件，並由行政院海巡署海岸巡防總局北部
地區巡防局人員依海岸巡防法第十一條授權訂定之協調聯繫辦法
會同警方於上開時、地查獲被告甲○○、乙○○等人，並依法實
施逮捕、搜索、扣押及偵訊之程序等情，已據證人即行政院海巡
署海岸巡防總局北部地區巡防局台北機動查緝隊查緝員楊源發、
戚秀國及台北市政府警察局松山分局偵查隊分隊長李（誤載為林
）建璋等各於原審審理時到庭結證明確，並有通訊監察書、行政
院海岸巡防署海岸巡防總局北部地區巡防局刑事案件移送書在卷
可稽，是本件由上開人員會同所實施之監聽、逮捕、搜索、扣押
及偵訊等程序均屬合法，其因此所取得之相關證據資料（例如：
扣案物品、偵訊或調查筆錄）均有證據能力。」云云。但巡防機
關人員於本件查緝運輸毒品部分，倘不能「視同」司法警察（官
），縱使有具司法警察（官）身分之台北市政府警察局松山分局
員警會同在場，仍不因之而取得司法警察（官）之身分，如有搜
索、扣押之必要，自應由具司法警察（官）身分之員警依法執行
，始為正辦。查卷附關於甲○○、乙○○部分之搜索、扣押筆錄
，均係以行政院海巡署海岸巡防總局北部地區巡防局台北機動查
緝隊之名義為之，並無由台北市政府警察局松山分局員警執行搜
索、扣押之記載，另扣押物品收據亦係由前述查緝隊之人員所出
具（見偵查卷第六五至六七、七四至七六、八五、八八頁），則
本件之搜索扣押等程序，似均由行政院海巡署海岸巡防總局北部
地區巡防局台北機動查緝隊人員為之。實情是否如此？該等查緝
人員於當時得否視同司法警察（官）？攸關本件搜索是否合法，
扣押物得否作為證據之判斷，自應究明，乃原審未予查明釐清，
遽予判決，顯非適法。(二)依原判決認定之事實，甲○○除自屏東
市載運前述第二級毒品甲基安非他命至台北市外，其車內另被查
獲第三級毒品愷他命十包（驗後淨重四六‧六０公克），該部分
是否亦成立運輸第三級毒品罪？與上訴人等所犯運輸第二級毒品
罪之間有無關聯？原判決未予審認、說明，亦有未合。(三)毒品危
害防制條例所謂販賣毒品罪，不以販入後復行賣出為必要，只要
以營利為目的，將毒品販入或賣出，有一於此，其販賣毒品之犯
罪即告完成。故行為人於販入毒品之初或賣出之時，是否營利之
意圖，攸關該罪成立與否之認定，事實審法院對於此項主觀意圖
之有無，自應詳予調查認定，於判決事實詳加記載，並於理由欄
內敘明其所憑之證據及心證理由，始為適法。本件原判決認定上
訴人乙○○有販賣第二級毒品甲基安非他命予張育賓、紀念君之
犯行（即事實欄一之(二)部分），惟事實欄並未記載其主觀上具有
如何營利之意圖，理由欄內亦僅說明一般吸食甲基安非他命者所
購入供自己施用之量均甚微，不可能一次即以三十三萬元（新台
幣）之價格購入或販出扣於另案（張育賓等違反毒品危害防制條
例案件）之甲基安非他命（驗餘淨重二五一‧六七公克），故乙
○○顯有營利之意圖云云，即有未合。上訴意旨執以指摘原判決
不當，非無理由，應認有撤銷發回更審之原因。
二轉讓第三級毒品部分：
按刑事訴訟法第三百七十六條所列各罪之案件，經第二審判決者
，不得上訴於第三審法院，法有明文。本件甲○○另因轉讓第三
級毒品案件，經原審依毒品危害防制條例第八條第三項論處罪刑
，該罪之法定最重本刑為有期徒刑三年，核屬刑事訴訟法第三百
七十六條第一款之案件。依首開說明，既經第二審判決，自不得
上訴於第三審法院，甲○○猶復提起上訴，顯為法所不許，應予
駁回。
據上論結，應依刑事訴訟法第三百九十五條前段、第三百九十七
條、第四百零一條，判決如主文。
中    華    民    國  九十八  年    六    月    四    日
                      最高法院刑事第十一庭
                          審判長法官  石  木  欽
                                法官  洪  佳  濱
                                法官  韓  金  秀
                                法官  呂  丹  玉
                                法官  段  景  榕
      本件正本證明與原本無異
                                      書  記  官
中    華    民    國  九十八  年    六    月    九    日
                                                      V


司法院資訊處製作；財團法人民間司法改革基金會備份。
